臺灣雲林地方法院刑事判決
111年度交易字第90號
公  訴  人  臺灣雲林地方檢察署檢察官
被      告  莊子鋐



上列被告因過失傷害案件，經檢察官提起公訴（110年度偵字第8
352號），本院判決如下：
    主    文
莊子鋐犯無駕駛執照駕車過失致人傷害罪，處拘役參拾日，如易
科罰金，以新臺幣壹仟元折算壹日。
    事    實
一、莊子鋐明知其職業小型車駕駛執照業經吊銷，仍於民國110
    年7月29日16時18分許，駕駛車牌號碼00-0000號自用小客貨
    車（下稱甲車）沿雲林縣西螺鎮光明西路由西往東方向直行
    ，行駛至該路與公正一路之交岔路口（下稱本案交岔路口）
    時，本應注意汽車行駛至交岔路口，其行進、轉彎，應遵守
    燈光號誌，而圓形紅燈號誌表示禁止通行，車輛不得超越停
    止線或進入路口，又依當時天候晴、日間自然光線、柏油路
    面乾燥無缺陷、無障礙物、視距良好且號誌正常運作，並無
    不能注意之情事，竟疏未注意及此，貿然闖紅燈駛入本案交
    岔路口，適楊麗女駕駛車牌號碼000-0000號自用小客車（下
    稱乙車）沿雲林縣西螺鎮公正一路由北往南方向直行至本案
    交岔路口，2車不慎發生碰撞後，楊麗女駕駛之車輛再撞擊廖
    乾順停放在路旁之車牌號碼000-0000號自用小客車（下稱丙
    車），楊麗女因而受有左側膝部外傷及挫傷等傷害。嗣莊子
    鋐於肇事後，報案人或勤指中心轉來資料未報明肇事人姓名
    ，處理人員前往現場處理，莊子鋐在場，並當場承認為肇事
    人，自首而接受裁判。
二、案經楊麗女訴由雲林縣警察局西螺分局報告臺灣雲林地方檢
    察署檢察官偵查起訴。
    理    由
壹、證據能力部分：
一、關於楊麗女之長榮診所診斷證明書之證據能力：
　　按刑事訴訟法第159條之4第2款規定，除顯有不可信之情況
    外，從事業務之人於業務上或通常業務過程所須製作之紀錄
    文書、證明文書，得為證據。又醫師法第17條規定，醫師如
    無法令規定之理由，不得拒絕診斷書之交付。醫師係從事醫
    療業務之人，病患如為查明病因並以接受治療為目的，而到
    醫療院所就醫診治，醫師於例行性之診療過程中，對該病患
    所為醫療行為，於業務上出具之診斷書，屬於醫療業務上或
    通常醫療業務過程所製作之證明文書，固該當於上開條款所
    指之證明文書（最高法院102年度台上字第783號判決要旨參
    照）。被告莊子鋐雖對告訴人楊麗女提出之長榮診所診斷證
    明書之證據能力表示有意見（見本院卷第36頁），然依上開
    說明，卷附長榮診所診斷證明書屬於醫療業務上或通常醫療
    業務過程所製作之證明文書，亦無證據足認有何顯有不可信
    之情況，依刑事訴訟法第159條之4第2款規定，自有證據能
    力。至該證據對於待證事實證明之程度，屬證明力之問題，
    由本院依相關資料判斷如後。
二、除上述者外，本判決下列所引用被告以外之人於審判外之陳
    述，檢察官、被告於本院審理時對於其證據能力均不爭執，
    且迄於言詞辯論終結前亦未聲明異議，本院審酌上開證據資
    料作成時之情況，尚無違法不當及證明力明顯過低之瑕疵，
    而認為以之作為證據應屬適當，依刑事訴訟法第159條之5規
    定，均有證據能力。
貳、實體部分：
一、認定犯罪事實所憑之證據及理由：
    訊據被告固坦承有於上開時間，駕駛甲車行經本案交岔路口
    ，與告訴人楊麗女駕駛之乙車發生車禍事故之事實，惟矢口
    否認有何過失傷害犯行，辯稱：我沒有闖紅燈，楊麗女當時
    沒有上救護車，現場我也沒有看到她有傷，直到調解金額談
    不成，她才說她有受傷云云。經查：
　㈠被告於上開時間，駕駛甲車行駛至本案交岔路口時，當時天
    候晴、日間自然光線、柏油路面乾燥、無缺陷、無障礙物、
    視距良好等情形，適有告訴人楊麗女駕駛乙車至本案交岔路
    口，兩車發生碰撞等事實，業經被告於偵查及本院審理時供
    述明確，復與證人即告訴人楊麗女於偵查及本院審理時證述
    之情節相符，並有道路交通事故現場圖1紙、道路交通事故
    調查表㈠、㈡、車號查詢汽車車籍、證號查詢汽車駕駛人2紙
    、車輛詳細資料報表、現場監視器錄影擷圖照片10張、現場
    及車損照片22張在卷可稽（警卷第11頁至第27頁、第37頁、
    第38頁、第44頁、第45頁、第47頁、第48頁），是此部分事
    實首堪認定。
　㈡被告與告訴人分別駕車行經本案交岔路口，有前揭監視器影
    像擷圖在卷可佐，經本院勘驗現場監視錄影畫面，結果略以
    ：畫面⑴為告訴人行向的監視器，檔案開始時，告訴人行向
    為綠燈，檔案時間3秒時，告訴人駕駛乙車自左下方進入畫
    面，檔案時間6秒時，乙車行駛至其行向之停止線，此時告
    訴人行向仍為綠燈，檔案時間7秒，告訴人在本案交岔路口
    中間，可以見到被告車輛自畫面右方行駛進入本案交岔路口
    ，告訴人行向仍為綠燈，檔案時間8秒，被告駕車撞擊告訴
    人車輛右側車身，此時告訴人行向仍為綠燈；告訴人之車輛
    往右前方撞到另台車。畫面⑵為被告行向之監視器，畫面中
    無法看到紅綠燈之號誌，有本院111年4月21日勘驗筆錄在卷
    可稽（見本院卷第37頁）。另本案交岔路口設有行車管制號
    誌，且號誌運作正常，有道路交通事故調查表㈠在卷可佐（
    見警卷第37頁），由上揭勘驗內容可知，告訴人駕駛乙車行
    經本案交岔路口時，路口號誌為綠燈，則被告行向為紅燈顯
    而易見，被告行經本案交岔路口時，貿然闖紅燈，而與告訴
    人駕駛之乙車發生碰撞一節，堪可認定。被告辯稱其行向為
    綠燈，顯係狡辯之詞，洵難採信。
　㈢證人楊麗女於案發當日16時40分許，在事故現場，經員警詢
    問製作談話紀錄時指述：我是綠燈，我的右側車身與被告前
    車頭碰撞，我遭碰撞後，在撞到路邊停車的車輛，我左腳有
    受傷等語（見警卷第30頁及背面）；於偵訊時證述：我跟被
    告的車撞擊後，車子迴轉再撞到前方停放的汽車因而受傷，
    我的左側膝部外傷、挫傷，是案發後自行就醫的等語（見偵
    卷第24頁）；於本院審理時證述：我經過本案交岔路口時是
    綠燈，我車子右側遭被告車子撞到後，我又撞到另外一台車
    ，我往左靠左邊膝蓋撞到車子方向盤下面，我想說沒有暈過
    去，只是小傷，沒有很嚴重，所以我就沒有坐救護車，然後
    到長榮診所看醫生，因為離我家比較近等語（見本院卷第63
    頁至第68頁）。可知警方抵達車禍現場後，於案發當日即11
    0年7月29日日16時40分許，詢問告訴人時，告訴人即表示左
    腳受傷，於車禍現場員警詢問完畢（16時50分詢問完畢）後
    不到1小時(於同日17時31分就醫)至長榮診所就醫，有長榮
    診所回覆單1紙在卷可查（見本院卷第45頁），其就醫時間
    與本次車禍事故時間密接，足證告訴人於車禍發生後發覺左
    膝不適，即於同日17時31分至長榮診所就醫，客觀上除本次
    車禍外，應無其他因素介入並使告訴人受有上開傷害之可能
    ；且告訴人就醫時，未誇大車禍碰撞之嚴重性，醫師並據以
    診斷告訴人受有左側膝部外傷及挫傷等傷害，有長榮診所回
    覆單及病歷表存卷可參（見本院卷第45頁、第47頁），且其
    所受傷勢，核與其所述受傷之情節相符。是綜觀告訴人就醫
    時間、診斷結果，告訴人所受之上開傷害，確與本案車禍發
    生經過及所可能造成之傷害部位具有關聯性，足徵告訴人確
    有因本案車禍受有上開傷害。
　㈣被告雖以上詞置辯。惟車禍之嚴重程度有異，所造成之傷害
    態樣繁多，傷勢亦有輕重之分，又除非有明顯外傷，或立即
    頭痛、眩暈及嚴重扭、拉傷等傷害，未必於車禍發生第一時
    間他人即能立即察覺或分辨，此為一般生活經驗可知，而本
    案被告及告訴人均係駕駛車輛，無人車倒地之情況，告訴人
    於車禍發生後未搭乘救護車，顯見本案車禍造成之傷勢輕微
    ，僅造成如事實欄所示之傷害，無從憑此否定其受有上開傷
    勢；又告訴人認其所受傷勢輕微，於案發當日就近前往長榮
    診所就醫，尚非悖於常情，從而，被告上開辯解，難以採信
    。
　㈤汽車行駛至交岔路口，其行進、轉彎，應依下列規定：一、
    應遵守燈光號誌或交通指揮人員之指揮；又行車管制號誌各
    燈號顯示之意義如左：五、圓形紅燈、㈠車輛面對圓形紅燈
    表示禁止通行，不得超越停止線或進入路口，道路交通安全
    規則第102條第1項第1款、道路交通標誌標線號誌設置規則
    第206條第5款第1目分別定有明文。查被告為智識正常之成
    年人，對於前揭基本之道路交通法令規範自難諉為不知，是
    其駕駛甲車行經本案交岔路口時，理應注意並確實遵守前述
    道路交通安全規則之規範。而以案發當時天候晴、日間自然
    光線、柏油路面乾燥、無缺陷、無障礙物且視距良好，足供
    辨識其行向前方行車管制號誌之外在情狀，有道路交通事故
    調查表㈠及道路交通事故現場照片存卷可按，客觀環境並無
    不能注意之情事，竟對其行向前方之行車管誌號誌顯示情形
    未予留意，闖紅燈而將車輛駛入本案交岔路口，終致所駕駛
    之甲車與告訴人駕駛之乙車發生碰撞而肇事，是其駕駛行為
    自有應注意、能注意而未注意之過失。再者，本案道路交通
    事故前經囑託交通部公路總局嘉義區監理所嘉雲區車輛行車
    事故鑑定會鑑定，鑑定結果略以：「莊子鋐駕駛自用小客貨
    車，行經行車管制號誌交岔路口，未依號誌指示（闖紅燈）
    行駛，為肇事原因」，有交通部公路總局嘉義區監理所111
    年2月8日嘉監鑑字第1100263596號函暨所附嘉雲區車輛行車
    事故鑑定會嘉雲區0000000案鑑定意見書附卷可稽（見偵卷
    第37頁至第40頁），上開鑑定意見亦同本院前揭對於被告本
    案肇事責任之認定，審酌該鑑定意見既係鑑定單位本於道路
    交通法令及實務之專業知識、經驗所得之結論，當可憑信，
    益見被告於本件車輛行車事故確有肇事之過失無誤。又被告
    上開過失行為導致告訴人受有上開傷害，堪認被告之過失與
    告訴人傷害之結果間具有相當因果關係無訛。
　㈥綜上，被告前開辯解要非可採，從而，本案事證明確，被告
    犯行洵堪認定，應依法論科。
二、論罪科刑之理由：
  ㈠按道路交通管理處罰條例第86條第1項關於汽車駕駛人，無駕
    駛執照駕車、酒醉駕車、吸食毒品或迷幻藥駕車、行駛人行
    道或行經行人穿越道不依規定讓行人優先通行，因而致人受
    傷或死亡，依法應負刑事責任者，加重其刑至二分之一之規
    定，係就刑法過失致人於死罪、過失傷害（及致重傷）罪之
    基本犯罪類型，對於加害人為汽車駕駛人，於從事駕駛汽車
    之特定行為時，或於行駛人行道、行經行人穿越道之特定地
    點，不依規定讓行人優先通行，因而致人受傷或死亡之特殊
    行為要件予以加重處罰，已就刑法第276條、同法第284條各
    罪犯罪類型變更之個別犯罪行為予以加重，而成另一獨立之
    罪名，自屬刑法分則加重之性質（最高法院99年度台非字第
    198號判決意旨參照）。查被告於本案事故發生時職業小型
    車駕駛執照已遭吊銷，有證號查詢汽車駕駛人資料可憑（見
    警卷第45頁），其違規駕駛甲車上路肇事致告訴人受傷，是
    核其所為，係犯道路交通管理處罰條例第86條第1項、刑法
    第284條前段之無駕駛執照駕車而過失傷害人罪，並應依該
    道路交通管理處罰條例之規定，加重其刑。
  ㈡被告於肇事後，報案人或勤指中心轉來資料未報明肇事人姓
    名，處理人員前往現場處理時，肇事人在場，並當場承認為
    肇事人，自首而接受裁判，此有雲林縣警察局西螺分局西螺
    派出所道路交通事故肇事人自首情形紀錄表在卷可稽（見警
    卷第34頁），是以被告符合自首要件，爰依刑法第62條前段
    之規定減輕其刑。
  ㈢爰以行為人之基礎，審酌被告本應注意道路交通安全規則相
    關規定，以維行車安全，竟疏未注意上開規定，肇致本件交
    通事故，致告訴人受有上揭傷害，侵害他人身體法益，造成
    他人之身體及精神上之痛苦，所為實有不該；兼衡被告犯後
    否認犯行，雖有調解意願，然因雙方金額差距，迄未達成調
    解，有被告、告訴人之陳述可參（見本院卷第66頁、第68頁
    ）；又被告前有不能安全駕駛致交通危險前科，有臺灣高等
    法院被告前案紀錄表附卷為憑（見本院卷第5頁至第7頁）；
    復考量被告於本院審理時自述之教育程度、職業、身體狀況
    、家庭生活暨經濟狀況（見本院卷第75頁），再衡酌其犯罪
    動機、目的、手段、違反注意義務之程度、告訴人受傷情況
    、犯罪所生之危害等一切情狀，量處如主文所示之刑，並諭
    知易科罰金之折算標準。
據上論斷，應依刑事訴訟法第299條第1項前段，判決如主文。
本案經檢察官程慧晶提起公訴，檢察官林豐正、蕭仕庸到庭執行
職務。
中　　華　　民　　國　　111 　年　　6 　　月　　9 　　日
                  刑事第二庭  法  官  簡鈺昕
以上正本證明與原本無異。　　　　　　　　　
如不服本判決應於收受判決後20日內向本院提出上訴書狀，並應
敘述具體理由；其未敘述上訴理由者，應於上訴期間屆滿後20日
內向本院補提理由書（均須按他造當事人之人數附繕本）。「切
勿逕送上級法院」。
                              書記官  林芳宜
中　　華　　民　　國　　111 　年　　6 　　月　　9 　　日
附錄本案論罪科刑法條全文：
道路交通管理處罰條例第86條
（刑責之加重及減輕）
汽車駕駛人，無駕駛執照駕車、酒醉駕車、吸食毒品或迷幻藥駕
車、行駛人行道或行經行人穿越道不依規定讓行人優先通行，因
而致人受傷或死亡，依法應負刑事責任者，加重其刑至二分之一
。
汽車駕駛人，在快車道依規定駕車行駛，因行人或慢車不依規定
，擅自進入快車道，而致人受傷或死亡，依法應負刑事責任者，
減輕其刑。
中華民國刑法第284條
因過失傷害人者，處1年以下有期徒刑、拘役或10萬元以下罰金
；致重傷者，處3年以下有期徒刑、拘役或30萬元以下罰金。